【裁判字號】    97,交抗,830
【裁判日期】    970730
【裁判案由】    聲明異議
【裁判全文】
臺灣高等法院臺中分院刑事裁定         97年度交抗字第830號
抗  告  人
即受處分人  甲○○
上列抗告人因違反交通管理處罰條例案件，不服臺灣臺中地方法
院中華民國97年6月25日裁定（97年度交聲字第1747號）提起抗
告，本院裁定如下：
    主  文
抗告駁回。
    理  由
一、本案經本院審理結果，認原審裁定認事用法均無不當，應予
    維持，並引原審裁定書記載之事實、證據及理由。（如附件
    ）
二、抗告意旨略以：I本件於中投公路10.9公里處所設立之雷達
    移動式超速照相，未有警告標語，抗告人因此遭照相取締，
    對此難以信服；II抗告人老家在彰化縣芬園鄉，常往返於中
    投公路，抗告人一向遵守交通規則，應以情理法衡量此一裁
    罰案件等語。
三、經查：抗告人前揭抗告理由，於原審法院審理時如何為法院
    所不採，其理由已據原審裁定記載甚詳，本院仔細斟酌原審
    裁定理由，認其事實之認定、理由之採擇，於相關證據法則
    、經驗法則、論理法則並無違背。至抗告意旨所稱，以其一
    向遵守交通規則，請求依情理法處理云云，於法並無依據，
    併予指明。
四、從而，原處分機關依上開規定裁處抗告人，原審法院據以駁
    回異議，並無不當。本件抗告為無理由，應予駁回。
五、據上論結，應依道路交通案件處理辦法第二十六條，刑事訴
    訟法第四百十二條，裁定如主文。
中    華    民    國    97    年    7     月    30    日
            刑事第四庭    審判長法  官  洪  耀  宗
                                法  官  江  德  千
                                法  官  劉  登  俊
上列正本證明與原本無異。
不得再抗告。
                                書記官  粘  銘  環
中    華    民    國    97    年    7     月    31    日
附件
臺灣臺中地方法院交通事件裁定    97年度交聲字第1747號
                                97年度交聲字第1748號
                                97年度交聲字第1749號
原處分機關    交通部公路總局臺中區監理所
聲明異議人
即受處分人    甲○○  男  54歲（民國42年11月18日）
                      身分證統一編號：Ｚ000000000號
                      住臺中市○區○○路262巷15之1號5樓
上列受處分人因違反道路交通管理處罰條例案件，對於交通部公
路總局臺中區監理所民國97年5月6日所為之處分（原處分字號：
中監違字第裁60-HD0000000號、中監違字第裁60-HD0000000號、
中監違字第裁60-HD0000000號）聲明異議，本院裁定如下：
    主    文
異議駁回。
    理    由
一、原處分意旨略以：本案係臺中縣警察局交通警察隊於民國97
    年3 月13日14時29分、3 月18日15時35分、3 月26日14時8
    分許在中投公路台63線10.9公里處查獲車牌號碼QV-4208 號
    自小客車有「限速70公里，經測時速93公里，超速23公里（
    20以上未滿40公里）」、「限速70公里，經測時速88公里，
    超速18 公 里（未滿20公里）」、「限速70公里，經測時速
    91公里，超速21公里（20以上未滿40公里）」違規，遂以中
    縣警交相字第HD0000000 號、HD0000000 號、HD0000000 號
    舉發違反道路交通管理事件通知單予以逕行舉發，該所遂於
    97年5 月6 日，分別裁處受處分人罰鍰新臺幣（下同)1 千8
    百元、1 千6 百元、1 千8 百元，並依道路交通管理處罰條
    例第63條各記違規點數1 點，於法並無不合等語。
二、受處分人異議意旨則以：受處分人因超速遭警查獲，不滿中
    投公路移動式雷達未有警示標語，且據97年5 月3 日中國時
    報刊載，亦有測速器因未經經濟部標準檢驗局認可，嗣後經
    法院裁定撤銷原處分之案例。是若測速器未經檢驗，顯然對
    車主有「變相搶劫」之嫌，爰請求撤銷原處分等語。
三、汽車駕駛人，行車速度超過規定之最高時速，處新臺幣1 千
    2 百元以上2 千4 百元以下罰鍰；汽車駕駛人違反第40條規
    定者，並記違規點數1 點。道路交通管理處罰條例第40條、
    第63條第1 項第1 款分別定有明文。
四、經查：
(一)、受處分人駕駛車牌號碼QV-4208 號自用小客車，於97年3 月
    13日14時29分許在中投公路台63線10.9公里處，因「限速70
    公里，經測時速93公里，超速23公里（20以上未滿40公里）
    」、97年3 月18日15時35分許在中投公路台63線10.9公里處
    ，因「限速70公里，經測時速88公里，超速18公里 （未滿
    20公里）」、97年3 月26日14時8 分許在中投公路台63線10
    .9 公 里處，因「限速70公里，經測時速91公里，超速21公
    里（20以上未滿40公里）」之違規事實，經臺中縣警察局交
    通警察隊員警依法逕行舉發。受處分人依限期到案申訴，經
    向原舉發機關查證違規屬實，原處分機關遂於97年5 月6 日
    ，分別以中監違字第裁60-HD0000000號、中監違字第裁60-H
    D0000000號、中監違字第裁60-HD0000000號裁決書，依違反
    道路交通管理處罰條例第40條、第63條第1 項第1 款及違反
    道路交通管理事件統一裁罰標準表規定，分別裁處受處分人
    罰鍰新臺幣（下同)1 千8百元、1 千6 百元、1 千8 百元，
    並各記違規點數1 點，如逾期仍不繳納，依法移送強制執行
    等情，雖為受處分人所爭執，然有中縣警交相字第HD000000
    0 號、HD0000000 號、HD 0000000號舉發違反道路交通管理
    事件通知單各1 紙、採證照片3 張、臺中縣警察局97年4 月
    24日中縣警交字第0970007104號函1 紙、經濟部標準檢驗局
    雷達測速儀檢定合格證書1 紙及原處分機關上開裁決書各1
    紙在卷可稽。
(二)、受處分人雖以前詞置辯，將自己超速之違規行為，歸咎於未
    於雷達測速器前設置警示標語，使其可得預知；然按標誌、
    標線、號誌之設置目的，在於提供車輛駕駛人有關道路路況
    之警告、禁制、指示等資訊，以便利行旅及促進交通安全，
    此業經道路交通標誌標線號誌設置規則第2 條揭示在案。又
    依道路交通安全規則第93條第1 項規定：「行車速度，依速
    限標誌或標線之規定。」考其立法意旨，亦係在求兼顧行車
    順暢及廣大用路人安全之維護。本此「降低、免除廣大用路
    人無可預期之用路風險」之立法意旨，駕駛人本有隨時注意
    「標誌、標線、號誌」之義務。蓋駕駛車輛使用道路固屬社
    會發展所容認之行為，惟因駕駛車輛使用道路之行為隱藏有
    一定程度之危險，為求降低道路使用之風險，汽車駕駛人本
    有瞭解並遵守相關用路規範之「義務」，以達協同維護用路
    安全之目的，且此一注意義務，絕非受處分人藉詞雷達測速
    器未設置警示標語所能圖免。更何況，該路段既設置有速限
    70公里之標示，參諸前開法令規定，受處分人之行車時速自
    不得「超過70公里」，詎其竟一再違反此用路之注意義務，
    行車時速各高達93公里、88公里、91公里，顯見其具有並未
    隨時注意「標誌、標線、號誌」之可責行為，灼然甚明。
(三)、復按汽車駕駛人經以科學儀器取得證據資料證明其行為違規
    者，當場不能或不宜攔截製單舉發者，得逕行舉發，前項第
    7 款之科學儀器應採取固定式，並定期於網站公布其設置地
    點，但汽車駕駛人之行為屬行車速度超過規定之最高速限或
    低於規定之最低速限者，不在此限；對於前項第9 款之違規
    行為，採用固定或非固定式科學儀器取得證據資料證明者，
    於一般道路須至少於100 公尺，於高速公路、快速公路須至
    少於300 公尺前，明顯標示之，道路交通管理處罰條例第7
    條之2 第1 項第7 款、第2 項第9 款及第3 項分別定有明文
    。再者，衡諸道路交通管理處罰條例第7 條之2 第3 項條文
    之立法意旨，其警告標誌之設置應係為預促駕駛人注意減速
    ，避免因速限或警示標誌距離舉發地點過短，使駕駛人反應
    不及而無從依速限行駛所由設，以期駕駛人在避免受罰之心
    理下，達到依行車速限駕駛進而維護行車安全之最大效益，
    尚非謂如有舉發機關違反上開規定，駕駛人超速行駛之違規
    行為即應不罰，應甚明確。
(四)、又本案違規地點係屬移動式雷達測速照相，該設備判別違規
    車輛方式係將判斷表置於相片上，如係違規車輛即於行經雷
    達波發射範圍內顯示出來，且如速度未超過所設定速度，則
    儀器不致感應拍照，且該雷達測速器每年皆由經濟部標準檢
    驗局檢定合格，前次檢定日期為96年11月22日，有效期限為
    97年11月30日等情，有臺中縣警察局中縣警交字第09700071
    04號函、經濟部標準檢驗局雷達測速儀檢定合格證書各1 紙
    附卷可參，足認前揭移動式雷達測速器，確經檢驗合格在案
    ，與報載部分未經檢驗之測速器有失準現象，並不相符，故
    受處分人猶執前詞為辯，尚乏所據，自難憑採。
五、綜上所述，本件受處分人所有之前揭自用小客車確有於前揭
    時、地超速之違規行為，原處分機關就受處分人前項違規行
    為，依道路交通管理處罰條例第40條、第63條第1 項第1 款
    、違反道路交通管理事件統一裁罰基準表之規定，裁處異議
    人罰鍰各1 千8 百元、1 千6 百元、1 千8 百元，並各記違
    規點數1 點，核無違誤，本件異議為無理由，應予駁回。
六、據上論斷，應依道路交通管理處罰條例第87條第2 項，道路
    交通案件處理辦法第19條規定，裁定如主文。
中    華    民    國    97    年    6     月   25     日
                  交通法庭   法  官  蔡美華
以上正本證明與原本無異。
如不服本裁定，應於裁定送達後5日內，向本院提出抗告狀。
                             書記官  劉家瑜
中    華    民    國    97    年    6     月   25     日


司法院資訊處製作；財團法人民間司法改革基金會備份。
